行　政　法　院　判　決　　　　　　　　　　　　　八十七年度判字第二○九五號
　　原　　　告　甲○○
　　被　　　告　臺南縣稅捐稽徵處
右當事人間因土地稅法事件，原告不服財政部中華民國八十七年四月四日台財訴字第
八七二一四八四二六號再訴願決定，提起行政訴訟。本院判決如左︰
　　主  文
原告之訴駁回。
　　事  實
緣原告於民國八十年八月十二日以買賣原因取得坐落台南縣官田鄉○○段五四四之二
地號土地乙筆，持分二分之一，並申經被告准依土地稅法第三十九條之二第一項規定
免徵土地增值稅新台幣（以下同）七三七、九七三元在案。惟原告於移轉登記後並未
繼續作農業使用，經被告於八十五年十一月四日派員會同地政、農業單位人員實地勘
查結果，認定違章屬實，乃依土地稅法第五十五條之二規定，處以原免徵土地增值稅
額二倍之罰鍰計一、四七五、九○○元（計至百元止）。原告不服，循序申請復查、
提起訴願、再訴願均遭駁回，遂提起本訴。茲摘兩造訴辯意旨於次：
原告起訴意旨略謂︰一、系爭土地於八十三年間，政府機關就准原告施設乾燥稻米及
玉米用之建築物，並取得台南縣政府（）南工局（官田）第○○四號使用執照，在
農村乾燥稻米及玉米時，除了要安裝乾燥機之建築物之外，尚須要裝置須要囤放稻米
及玉米用之倉庫並須要在其周圍空地敷設水泥，此為施作乾燥工作必然會發生之結果
，為乾燥農作物所須要，則建造本件之倉庫及敷設水泥均屬於農業之用途，不應課徵
增值稅，更不應課徵增值稅兩倍金額之罰鍰，原處分機關或受理訴願之機關也均認為
原告所建造倉庫是要囤放稻米及玉米用之建物，則原告均無將土地充為「非農業用」
，原告在系爭土地上之活動仍屬從事農業之活動，土地稅法第三十九條之第一項及第
五十五條之二立法目的是要防止人民將農地從事「非農業」之用，原告並無從事非農
業之行為，自不應對原告課徵七十多萬元增值稅及金額達於一佰四十多萬元之罰鍰。
二、原處分機關為拘泥法令文字，對原告為嚴酷之處分，實不該，使民怨。為此，提
出行政訴訟，懇請撤銷原處分等語。
被告答辯意旨略謂︰一、查本件原告於八十年八月十二日訂約取得坐落台南縣官田鄉
○○段五四四之二號土地乙筆，持分二分之一，面積三、○○二平方公尺（全筆土地
面積為六、○○四平方公尺），並申經本處准依土地稅法第三十九條之二第一項規定
免徵土地增值稅七三七、九七三元在案。惟本處於八十五年十一月四日會同地政、農
業單位人員實地勘查時，查獲系爭土地除其中五六四．三七平方公尺係經臺南縣政府
工務局核准並發給「實施區域計畫地區農業設施使用執照南工局（官田）農業設施
使字第○○四號」，作乾燥稻米及玉米用之建築物外，尚有未經核准擅自建造倉庫乙
棟及舖設水泥地，作為囤放稻米、玉米及迴車空間之非農業之使用，此有取證照片暨
會同有關單位實地查核清單附案可稽。核其非依法令變更為非農業使用之違章事證已
臻明確，洵堪認定。且其違規使用面積已逾原免徵土地增值稅面積之五分之一，故本
處爰依首揭規定核處原告原免徵土地增值稅額七三七、九七三元二倍之罰鍰計一、四
七五、九○○元，依法並無不合。二、次按台南縣政府八十五年十二月十三日八五府
農務字第二一一二八五號函釋：「有關．．．特農區農牧用地上興建曬場及農用倉儲
釋示案，依台灣省非都市土地容許使用執行要點第六條之規定除農舍外，興建作農業
設施使用時，應依非都市土地使用管制規則第六條辦理，否則視同違規使用。」次按
「經編定為某種使用之土地，應依其容許使用之項目使用．．．。」、「依非都市土
地使用管制規則規定經主管機關同意得為建築使用之土地，於申請建築執照時，應檢
附有關主管機關同意之證明。」分別為非都市土地使用管制規則第六條暨台灣省非都
市土地容許使用執行要點第六條所明定。又依建築法第二十五條規定，建築物非經主
管機關許可發給執照，不得擅自建造，否則依違章建築處理辦法第二條規定，係屬違
章建築。財政部八十三年六月十七日台財稅第八三一五九八六八九號函釋有關房屋得
否認定為與農業經營不可分離之農舍，所引內政部八十三年五月二十一日台八三內地
字第八三七九七八九號函意見略以：「按農舍之興築，應符合建築法及都市計畫法省
（市）施行細則或實施區域計畫地區建築管理辦法有關之限制．．．其不符規定者，
應依建築法第九十七條之二違章建築有關規定處理，自難謂為農舍。」準此，本案之
倉庫是否可按土地稅法第十條規定認定為與農業經營不可分離之農舍或農業設施，應
以其是否依有關規定申請核准興建為認定之依據。惟查本件系爭囤放稻米及玉米用之
倉庫，既未依上述有關規定申准建造，自屬違建而不得認定為與農業經營不可分離之
農業設施，自難認定為依法作農業使用。故原告訴訟理由復執詞指稱本件之倉庫及舖
設水泥均屬於農業之用途，原告並無從事非農業之行為，不應課徵土地增值稅及處罰
鍰乙節，顯無理由，核無足採。請駁回其訴等語。
　　理  由
按「農業用地在依法作農業使用時，移轉與自行耕作之農民繼續耕作者，免徵土地增
值稅。」及「依第三十九條之二第一項取得之農業用地，取得者於完成移轉登記後，
有左列不繼續耕作情形之一者，處以原免徵土地增值稅額二倍之罰鍰，其金額不得少
於取得時申報移轉現值百分之二：一、再移轉與非自行耕作農民。二、非依第二十二
條之一規定之各項原因，閒置不用者。三、非依法令變更為非農業用地使用。前項應
處罰鍰之土地，不繼續耕作面積未達每宗土地原免徵土地增值稅土地面積之五分之一
，其罰鍰得按實際不繼續耕作面積比率計算。」分別為土地稅法第三十九條之二第一
項及第五十五條之二所明定。本件原告於八十年八月十二日依土地稅法第三十九條之
二第一項規定，自訴外人陳成達以買賣原因取得坐落台南縣官田鄉○○段五四四之二
地號土地，持分二分之一，面積三、○○二平方公尺（全筆土地面積為六、○○四平
方公尺），並經被告核定免徵土地增值稅七三七、九七三元在案。嗣被告於八十五年
十一月四日派員會同地政、農業單位人員實地勘查，查獲系爭土地除其中五六四．三
七平方公尺係經台南縣政府工務局核准並發給「實施區域計畫地區農業設施（八三）
南工局（官田）第○○四號使用執照，作為乾燥稻米及玉米用之建築物外，所餘部分
則於八十五年九月間擅自建造倉庫乙棟及舖設水泥，作為貯存稻穀、玉米及迴車空間
之非農業之使用。其違規使用面積已逾原免徵土地增值稅面積之五分之一，被告遂認
本件違章事實洵堪確認，並據以科處原告原免徵土地增值稅額七三七、九七三元二倍
之罰鍰計一、四七五、九○○元。原告不服，主張因作業上之需要依法向台南縣政府
申請設立農業設施，並經核發使用執照，該等設施百分之百為農產品之烘乾設備，屬
農業設施，與一般非法變更使用者不同，請准予補繳土地增值稅等情，申請復查結果
，以原告所檢附「台南縣政府工務局實施區域計畫地區農業設施使用執照南工局（
官田）農業設施使字第○○四號」容許使用系爭土地面積為五六四．三七平方公尺，
惟系爭土地除該合法設立作乾燥稻米及玉米用之建築物外，尚有未經核准囤放稻米及
玉米用之倉庫乙棟，至其餘土地則全部舖設水泥，則本件系爭土地上除該經核准作乾
燥稻米及玉米用之建築物（面積五六四．三七平方公尺），其餘部分因未依規定取得
主管機關同意之證明，應視同違規使用，是本案不繼續耕作面積為五四三九．六三平
方公尺（本件土地宗地面積六、○○四平方公尺，扣除合法建築使用五六四．三七平
方公尺）核已逾原免徵土地增值稅面積之五分之一，被告據以按原免徵土地增值稅額
處以二倍罰鍰，依法並無違誤為由，遂駁回其復查之申請。原告不服，復執陳詞訴經
台灣省政府、財政部一再訴願決定以本案系爭土地未繼續作農業使用之違章事實既經
被告於八十五年十一月四日會同地政、農業單位人員實地勘查屬實，有免徵土地增值
稅之農業用地定期實地查核清單及現場拍攝照片附原處分卷可稽，違規事實洵堪認定
，又被告於勘查前曾於八十五年十月九日以八五南縣稅財字第八五○九四六七一號函
告知原告若有不繼續耕作情事，請速回被告辦理補繳原免徵土地增值稅，如未自動補
繳稅款者，將依土地稅法第五十五條之二規定予以處罰，該輔導函並經原告簽收在案
，惟原告迄未自動補報補繳。是以被告依據首揭土地稅法規定核處原告原免徵土地增
值稅額二倍之罰鍰一、四七五、九○○元，並無不合等由，遂駁回其訴願及再訴願，
揆諸首揭規定，原處分及一再訴願決定均無違誤。茲原告起訴仍執前詞爭執，經查除
原處分及原決定業已論明者外，按經申准免徵土地增值稅之農業用地，其上所建房舍
，須其建造係農業主管機關之同意，始得依土地稅法第十條規定認定為與農業經營不
可分離之農舍；又依建築法第二十五條規定，建築物非經主管機關許可發給執照，不
得擅自建造，否則依違章建築處理辦法第二條規定，係屬違章建築；而依據建築法第
三條第一項第二款訂定之「實施區域計畫地區建築管理辦法」第六條亦明定，農業用
地申請建造農舍必須檢證向主管機關申請並取得建築許可始可建造，否則即屬違章建
物。系爭農業用地上原告所建囤放稻米及玉米用之倉庫，既未依上述有關規定申准建
造，自屬違建而不得認定為與農業經營不可分離之農舍，是原告非依法令變更為非農
業用地使用之違章行為，甚為明顯，且其違法使用之面積已逾原免徵土地增值稅土地
面積之五分之一，被告據以為科處罰鍰處分，即非無據。原告起訴意旨，難謂有理，
應予駁回。
據上論結，本件原告之訴為無理由，爰依行政訴訟法第二十六條後段，判決如主文。
中    華    民    國     八十七      年      十      月     二十九      日
                    行 政 法 院 第 三 庭
                                審 判 長 評  事      曾  隆  興
                                         評  事      趙  永  康
                                         評  事      高  啟  燦
                                         評  事      蔡  進  田
                                         評  事      鄭  淑  貞
右  正  本  證  明  與  原  本  無  異
                                         法院書記官  郭  育  玎
中    華    民    國     八十七      年      十      月      三十       日
